臺灣新竹地方法院刑事判決
109年度金訴字第135號
公  訴  人  臺灣新竹地方檢察署檢察官
被      告  蔡坤鉦


上列被告因違反洗錢防制法等案件，經檢察官聲請以簡易判決處
刑（109年度偵字第1593號），本院認不應以簡易判決處刑（109
年度金簡字第22號），改依通常程序審理，被告就被訴事實為有
罪之陳述，經本院合議庭裁定由受命法官獨任依簡式審判程序審
理，判決如下：
    主    文
蔡坤鉦幫助犯詐欺取財罪，處拘役肆拾伍日，如易科罰金，以新
臺幣壹仟元折算壹日。緩刑貳年。
    犯罪事實
一、蔡坤鉦明知一般人無故取得他人金融帳戶使用之行徑常與財
    產犯罪密切相關，並可預見將金融帳戶任意出借他人使用，
    可能淪為財產犯罪之工具，藉以取得贓款及掩飾犯行，逃避
    檢警人員追緝，因而幫助他人從事詐欺取財犯罪，基於幫助
    他人犯詐欺取財之不確定故意，於民國108年6月4日前之某
    日時許，以LINE通訊軟體，將其申辦之遠東商業銀行帳號00
    0-00000000000000號帳戶（下稱本案受款帳戶）提供給身分
    不詳之詐欺集團成員使用。嗣該詐欺集團成員取得上開帳戶
    帳號後，於108年5月21日14時許，佯以渠為交友網站之女方
    並用LINE通訊軟體與劉宇豪聯繫，並佯稱：需先在「UMKISS
    」、「PPMEETLOVETW」等交友網站儲值後，始能見面約會云
    云，致使劉宇豪陷於錯誤，而於108年6月4日15時28分許，
    轉帳新臺幣（下同）3萬5100元至本案受款帳戶內，旋為蔡
    坤鉦於108年6月4日20時6分許、20時8分許提領出來並以交
    友網站www.loavge.com之PayPal轉匯給詐欺集團成員。嗣劉
    宇豪發覺受騙後報警處理，始為警循線查悉上情。
二、案經劉宇豪訴由新北市政府警察局瑞芳分局報告臺灣新竹地
    方檢察署檢察官偵查後聲請簡易判決處刑。
    理    由
壹、有罪部分
一、上開犯罪事實，業據被告蔡坤鉦於本院審判及簡式審判程序
    時坦承不諱（見金訴卷第209至216頁），核與證人即告訴人
    劉宇豪於警詢時之證述大致相符（見偵卷第7至8頁），並有
    告訴人提出之第一銀行金如意/iLEO數位帳戶明細查詢1份、
    遠東國際商業銀行108年8月21日（108）遠銀詢字第0000000
    號函及檢附本案受款帳戶之客戶基本資料查詢（依統一編號
    ）、活期存款往來明細查詢結果各1紙、被告提出之LINE通
    訊軟體對話紀錄翻拍照片10張、被告提出其本案受款帳戶之
    存摺封面暨內頁交易明細、提款卡影本1份、被告提出之L-I
    NE通訊軟體對話紀錄翻拍照片16張在卷可稽（見偵卷第14、
    22至26、41至43、46至50頁），足認被告之任意性自白與事
    實相符。從而，本案事證明確，被告上開犯行，堪以認定，
    應依法論科。
二、論罪科刑：
  ㈠按刑法上之幫助犯，係對於犯罪與正犯有共同之認識，而以
    幫助之意思，對於正犯資以助力，而未參與實施犯罪之行為
    者而言。查被告提供其本案受款帳戶之帳號資料給身分不詳
    之詐欺集團成員使用，使告訴人因遭詐欺陷於錯誤而將款項
    匯入該帳戶內，被告再配合提領處分款項等節，乃為他人之
    詐欺取財犯行提供助力，依卷內資料，尚無證據足證被告係
    以自己實施詐欺取財犯罪之意思，或與他人為詐欺取財犯罪
    之犯意聯絡等情事，自屬以幫助之意思，參與詐欺取財構成
    要件以外之行為。從而，核被告所為，係犯刑法第30條第1 
    項前段、第339 條第1 項之幫助詐欺取財罪。
  ㈡被告係對正犯資以助力而未參與犯罪行為之實施，為幫助犯
    ，應依刑法第30條第2 項規定，減輕其刑。
  ㈢爰以行為人責任為基礎，審酌被告預見將其本案受款帳戶之
    帳號資料提供他人使用，可能因此幫助詐欺集團遂行詐欺取
    財犯行，竟仍提供之，致告訴人受有財產損害，其行為影響
    社會正常交易安全，增加他人尋求救濟之困難，並使犯罪之
    追查趨於複雜，助長詐欺犯罪風氣之猖獗，於偵查中及本院
    準備程序仍矢口否認犯罪，第一時間未能坦認犯罪之態度，
    所為實屬不該。惟念及被告於本院審判程序時已坦承犯行，
    並未直接參與詐欺取財犯行，犯罪情節相較輕微，已賠償告
    訴人財產損害3 萬5100元，有本院109年度竹調字第224號調
    解筆錄1 紙附卷可參（見金簡卷第27頁），積極彌補對他人
    造成的財產損害，犯後態度尚可。兼衡被告於本院審理時自
    陳高中畢業之智識程度；未婚，無小孩，從事噴砂工作，平
    均月入3 萬餘元之家庭經濟狀況等一切情狀，量處如主文所
    示之刑，並諭知易科罰金折算之標準，以示懲儆。
  ㈣被告前未曾因故意犯罪受有期徒刑以上刑之宣告一情，有臺
    灣高等法院被告前案紀錄表1 紙附卷可參，且犯後業已坦承
    犯行，並賠償告訴人完畢，本院綜合上情，認被告前開犯行
    應僅係一時失慮始誤蹈法網，經此偵審程序及刑罰之宣告，
    已足促使其心生警惕，信無再犯之虞，因認被告所受刑罰之
    宣告，以暫不執行為適當，爰依刑法第74條第1 項第1 款規
    定宣告緩刑2 年，以啟自新。
三、沒收：
    被告雖將其本案受款帳戶之帳號資料提供他人遂行詐欺取財
    犯行，惟依卷內資料尚無積極證據足認被告確已因幫助詐欺
    之行為實際獲得任何犯罪所得，檢察官對此亦未提出證據加
    以證明，依「罪證有疑，利於被告」原則，本院即無從就犯
    罪所得宣告沒收。
貳、不另為無罪諭知部分
    聲請簡易判決處刑意旨認被告成立洗錢防制法第2 條第2 款
    而犯同法第14條第1 項之洗錢罪嫌：
一、按洗錢防制法第2 條第2 款規定：「本法所稱洗錢，指下列
    行為：……二、掩飾或隱匿特定犯罪所得之本質、來源、去
    向、所在、所有權、處分權或其他權益者。……」，而本條
    所稱之特定犯罪，依同法第3 條第2 款規定，固包括刑法第
    339 條之詐欺取財罪在內。然慮及洗錢防制法之制定，旨在
    防止特定犯罪不法所得之資金或財產，藉由洗錢行為，諸如
    經由各種金融機構或其他交易管道，轉換成為合法來源之資
    金或財產，切斷資金與當初犯罪行為之關聯性，隱匿犯罪行
    為或該資金不法來源或本質，使偵查機關無法藉由資金之流
    向追查犯罪行為人，其所保護之法益為國家對特定犯罪之追
    訴及處罰。因此，行為人於主觀上就所欲掩飾、隱匿之不法
    所得係源於「特定犯罪」即應有所認知，並有積極為掩飾、
    隱匿該特定犯罪所得之客觀行為，始屬洗錢罪所欲處罰之範
    疇。如提供他人帳戶者，並非於知悉他人實施詐欺取財後，
    另基於為掩飾、隱匿犯罪所得之犯意，而為上揭提供之行為
    ，其提供帳戶之行為本身除構成幫助犯詐欺取財罪外，尚難
    併依洗錢罪論處（臺灣高等法院暨所屬法院107 年度法律座
    談會刑事類提案第18號法律問題之審查意見同此見解）。
二、被告提供其本案受款帳戶之帳號資料給詐欺集團成員，嗣由
    該集團成員利用該帳戶，指示告訴人將金錢直接匯入該帳戶
    內，是該帳戶純屬詐欺集團實施詐欺行為之工具，並無充足
    證據證明被告係於知悉他人實行詐欺取財後，另基於為掩飾
    或隱匿犯罪所得之犯意，而為上開提供帳戶帳號資料行為。
    依前開說明，被告提供帳戶供他人使用之行為，並不該當於
    洗錢防制法第14條第1 項之洗錢罪，聲請簡易判決處刑書原
    認被告成立此部分罪名，容有誤解，嗣經公訴人當庭更正刪
    除此部分罪名記載（見金訴卷第210頁），爰不另為無罪之
    諭知。
據上論斷，應依刑事訴訟法第452條、第273 條之1 第1 項、第2
99 條第1項前段，判決如主文。
本案經檢察官吳志中聲請以簡易判決處刑，檢察官翁旭輝到庭執
行職務。
中　　華　　民　　國　　109 　年　　12　　月　　31　　日
                  刑事第一庭  法  官  王凱平  
以上正本證明與原本無異。
如不服本判決應於收受本判決後20日內向本院提出上訴書狀，上
訴書狀應敘述具體理由。上訴書狀未敘述上訴理由者，應於上訴
期間屆滿後20日內補提理由書狀於本院（均須按他造當事人之人
數附繕本）「切勿逕送上級法院」。
中　　華　　民　　國　　109 　年　　12　　月　　31　　日
                              書記官  鍾佩芳
附錄本案論罪科刑法條：
刑法第339條第1項
意圖為自己或第3 人不法之所有，以詐術使人將本人或第3 人之
物交付者，處5 年以下有期徒刑、拘役或科或併科50萬元以下罰
金。
刑法第30條第1項
幫助他人實行犯罪行為者，為幫助犯。雖他人不知幫助之情者，
亦同。